【裁判字號】    99,訴,1308
【裁判日期】    990728
【裁判案由】    毒品危害防制條例
【裁判全文】
臺灣板橋地方法院刑事判決              99年度訴字第1308號
公  訴  人  臺灣板橋地方法院檢察署檢察官
被      告  甲○○
上列被告因違反毒品危害防制條例案件，經檢察官提起公訴（99
年度毒偵字第1477號、第1683號），本院依簡式審判程序，判決
如下：
    主  文
甲○○施用第一級毒品，累犯，處有期徒刑捌月。又施用第二級
毒品，累犯，處有期徒刑肆月。扣案之玻璃球燈泡壹個及分裝勺
壹支均沒收之。又施用第二級毒品，累犯，處有期徒刑肆月。扣
案之分裝勺壹支沒收之。應執行有期徒刑壹年貳月。扣案之玻璃
球燈泡壹個及分裝勺貳支均沒收之。
    事  實
一、甲○○前於民國91年間因施用毒品案件，經依本院91年度毒
    聲字第3798號裁定送勒戒處所觀察、勒戒後，認有繼續施用
    毒品之傾向，經本院以91年度毒聲字第4180號裁定令入戒治
    處所施以強制戒治，嗣因執行強制戒治成效及格，無繼續戒
    治之必要，本院乃以92年度毒聲字第2165號裁定停止戒治，
    所餘期間付保護管束，而於92年8 月5 日釋放出所，惟其於
    保護管束期間內又施用毒品，經本院以92年度毒聲字第3714
    號裁定撤銷停止戒治，再令入戒治處所施以強制戒治，於92
    年12月23日戒治期滿，並由臺灣板橋地方法院檢察署檢察官
    以93年度戒毒偵字第82號為不起訴處分確定。詎甲○○於上
    開強制戒治執行完畢釋放後5 年內之93年間復因施用第一、
    二級毒品案件，經臺灣高等法院以93年度上訴字第3015號判
    處應合併執行有期徒刑1 年3 月，甲○○不服而提起上訴，
    經最高法院以94年度臺上字第1172號判決上訴駁回確定，嗣
    經臺灣高等法院以96年度聲減字第1039號裁定減刑，並合併
    定其應執行刑有期徒刑7 月確定，乃入監服刑，於96年6 月
    25日縮短刑期假釋出監，於96年7 月16日縮刑期滿而假釋未
    經撤銷，視為已執行完畢（於本案構成累犯）。
二、詎甲○○猶不思戒絕毒癮，另基於施用第一級毒品海洛因之
    犯意，於99年2 月5 日某時許，在其位於臺北縣三重巿河邊
    北街124 巷37號住處內，以將第一級毒品海洛因和水稀釋後
    用針筒注射之方式，施用第一級毒品海洛因1 次。又基於施
    用第二級毒品甲基安非他命之犯意，於99年2 月5 日某時許
    ，在其不詳友人位於臺北縣三重巿某處之住處內，以將第二
    級毒品甲基安非他命置於玻璃球燈泡內點火燒烤產生煙霧吸
    聞之方式，施用第二級毒品甲基安非他命1 次。嗣於99年2
    月6 日晚間10時20分許，為警在其上址住處查獲，並扣得其
    所有供施用第二級毒品甲基安非他命使用之玻璃球燈泡1 個
    及分裝勺1 支，而得悉上情。
三、甲○○復基於施用第二級毒品甲基安非他命之犯意，再於99
    年2 月9 日晚間9 時42分許為警採集其尿液前回溯96小時內
    之某時許（扣除其為警查獲以致人身自由受公權力合法拘束
    而無法施用毒品之時間），在其不詳友人位於臺北縣三重巿
    某處之住處內，以將第二級毒品甲基安非他命置於玻璃球燈
    泡內點火燒烤產生煙霧吸聞之方式，另施用第二級毒品甲基
    安非他命1 次。嗣於99年2 月9 日晚間9 時許，為警在其上
    址住處內查獲，並扣得其所有供施用第二級毒品甲基安非他
    命使用之分裝勺1 支，而得悉上情。
四、案經臺北縣政府警察局三重分局移請臺灣板橋地方法院檢察
    署檢察官提起公訴。
    理  由
一、本案被告甲○○所犯係死刑、無期徒刑、最輕本刑為3 年以
    上有期徒刑以外之罪，其於準備程序中就被訴事實為有罪之
    陳述，經本院告知簡式審判程序之旨，並聽取公訴人、被告
    之意見後，經合議庭裁定由受命法官獨任進行簡式審判程序
    ，合先敘明。
二、上揭犯罪事實，業據被告於本院審理時供承不諱，且被告於
    99年2 月6 日及同年月9 日為警查獲後分別採集之尿液，經
    送請臺灣檢驗科技股份有限公司以GC/MS 氣相層析質譜儀法
    確認檢驗結果，各發現呈鴉片類暨安非他命類陽性反應及安
    非他命類陽性反應，有該公司出具之濫用藥物檢驗報告2 紙
    附卷可稽，另有臺北縣政府警察局三重分局搜索扣押筆錄、
    扣押物品目錄表各2 件、扣押物品照片4 張附卷及被告所有
    供施用第二級毒品甲基安非他命使用之玻璃球燈泡1 個、分
    裝勺2 支扣案可資佐證，足認被告自白確與事實相符，堪值
    採信。
三、按施用第一、二級毒品為犯罪行為，毒品危害防制條例第10
    條定有處罰明文。故施用第一、二級毒品者，依前揭規定本
    應科以刑罰。惟基於刑事政策，對合於一定條件之施用者，
    則依同條例第20條、第23條之規定，施以觀察、勒戒及強制
    戒治之保安處分。又毒品危害防制條例於92年7 月9 日修正
    公布，自93年1 月9 日施行，其中第20條、第23條將施用毒
    品之刑事處遇程序，區分為「初犯」及「5 年內再犯」、「
    5 年後再犯」。依其立法理由之說明：「初犯」，經觀察、
    勒戒或強制戒治後，應為不起訴處分或不付審理之裁定；經
    觀察、勒戒或強制戒治執行完畢釋放後，「5 年內再犯」者
    ，因其再犯率甚高，原實施之觀察、勒戒及強制戒治既已無
    法收其實效，爰依法追訴或裁定交付審理。至於經觀察、勒
    戒或強制戒治執行完畢釋放後，「5 年後再犯」者，前所實
    施之觀察、勒戒或強制戒治已足以遮斷其施用毒品之毒癮，
    為期自新及協助其斷除毒癮，仍適用「初犯」規定，先經觀
    察、勒戒或強制戒治之程序。從而，依修正後之規定，僅限
    於「初犯」及「5 年後再犯」二種情形，始應先經觀察、勒
    戒或強制戒治程序。倘被告於5 年內已再犯，經依法追訴處
    罰，縱其第三次（或第三次以上）再度施用毒品之時間，在
    初犯經觀察、勒戒或強制戒治執行完畢釋放5 年以後，已不
    合於「5 年後再犯」之規定，且因已於「5 年內再犯」，顯
    見其再犯率甚高，原實施觀察、勒戒或強制戒治，已無法收
    其實效，即應依該條例第10條處罰（最高法院97年度第5 次
    刑庭會議決議意旨參照）。查被告有如事實欄一所示曾送觀
    察勒戒、強制戒治執行完畢及於強制戒治執行完畢釋放後5
    年內再犯施用毒品罪而經法院判刑確定等情，有臺灣高等法
    院被告前案紀錄表1 件在卷可查，則其本案施用毒品之時間
    距離其初犯施用毒品罪而接受強制戒治執行完畢之日即92年
    12月23日，雖已逾5 年，惟其既曾於該次強制戒治執行完畢
    釋放後5 年內再犯施用毒品犯行，且經法院判刑確定，是其
    再犯本案施用第一、二級毒品罪，依上開說明，自非屬毒品
    危害防制條例第20條第3 項所定「5 年後再犯」之情形，仍
    應依法追訴處罰。是本案事證明確，被告犯行堪以認定，應
    予依法論罪科刑。
四、核被告所為，係犯毒品危害防制條例第10條第1 項之施用第
    一級毒品罪及同條第2 項之施用第二級毒品罪。被告施用第
    一、二級毒品前，分別持有第一、二級毒品之低度行為，應
    為其施用各該毒品之高度行為所吸收，均不另論罪。被告所
    為1 次施用第一級毒品行為及2 次施用第二級毒品行為，犯
    意各別，行為互殊，應予分論併罰。又被告受有如事實欄一
    所示有期徒刑之宣告，於96年6 月25日縮短刑期假釋出監，
    於96年7 月16日縮刑期滿而假釋未經撤銷，視為已執行完畢
    ，此有臺灣高等法院被告前案紀錄表1 件存卷可考，其於5
    年內故意分別再犯本案有期徒刑以上之罪，均構成累犯，皆
    應依刑法第47條第1 項規定加重其刑。爰審酌被告前因施用
    毒品，獲得不起訴處分之寬典，又經法院判處徒刑確定並入
    監執行完畢，仍無法戒絕毒癮，再次漠視法令禁制而犯本罪
    ，惟其施用毒品所生危害，實以自戕身心健康為主，對於他
    人生命、身體、財產等法益，尚無明顯而重大之實害，兼衡
    其犯罪後坦承犯行，已知悔悟等一切情狀，分別量處如主文
    所示之刑，並合併定其應執行刑，以示懲儆。
五、末查，被告於99年2 月6 日為警查扣之玻璃球燈泡1 個、分
    裝勺1 支及於同年月9 日為警查扣之分裝勺1 支，均係被告
    所有且供施用第二級毒品甲基安非他命所用之物，業據其供
    陳在卷，皆應依刑法第38條第1 項第2 款規定宣告沒收之。
據上論斷，應依刑事訴訟法第273 條之1 第1 項、第299 條第1
項前段，毒品危害防制條例第10條第1 項、第2 項，刑法第11條
前段、第47條第1 項、第38條第1 項第2 款、第51條第5 款，判
決如主文。
本案經檢察官黃筵銘到庭執行職務。
中    華    民    國    99    年    7     月    28    日
                  刑事第七庭    法  官  王瑜玲
以上正本證明與原本無異
如不服本判決應於送達後10日內向本院提出上訴狀
                                書記官  謝嘉玲
中    華    民    國    99    年    7     月    28    日
附錄本案論罪科刑法條全文：
毒品危害防制條例第10條
施用第一級毒品者，處6 月以上5 年以下有期徒刑。
施用第二級毒品者，處3 年以下有期徒刑。

司法院資訊處製作；財團法人民間司法改革基金會備份。
